【裁判字號】    91,上訴,3589
【裁判日期】    920103
【裁判案由】    違反臺灣地區與大陸地區人民關係條例
【裁判全文】
臺灣高等法院刑事判決                          九十一年度上訴字第三五八九號
    上  訴  人
    即  被  告  甲○○  男 三.
右上訴人因違反臺灣地區與大陸地區人民關係條例案件，不服臺灣基隆地方法院九十
一年度訴字第四一五號，中華民國九十一年九月三十日第一審判決（起訴案號：臺灣
基隆地方法院檢察署九十一年度偵字第一八二四號）提起上訴，本院判決如左：
    主  文
上訴駁回。
    事  實
一、緣陳金隆（經原審判處有期徒刑四月，如易科罰金，以三百元折算一日。緩刑二
    二年確定）係中華民國基隆籍「釋宏號」漁船船長，甲○○為該船船員，二人為
    貪圖厚利，共同基於使大陸地區人民非法進入臺灣地區之犯意聯絡，於民國（下
    同）九十一年五月十一日晚間十時十五分許，自宜蘭縣蘇澳漁港報關出港後即直
    航中國大陸，同年月十二日上午六時許，將該船駛至中國大陸福建省平潭縣外海
    處，經與綽號「大頭」不詳真實姓名年籍資料之成年男子連絡後，自不詳船名之
    大陸籍機帆船上，接駁大陸地區人民王訓軍、黃果蘭、陳夏淋、林春燕、蔣友玲
    、林曉清、汪惠珍、龔碧釵（計有女性七名，男性一名）等八人，隨即返航台灣
    。嗣於同年月十三日晚間七時三十分許，陳金隆、甲○○共同駕駛「釋宏號」漁
    船至北緯二十五度十八分、東經一百二十一度四十三分即彭佳嶼與台灣本島間，
    屬領海基線向陸一側之「內水」水域（「內水」為介於「領海」與陸地間之水域
    ）時，經行政院海岸巡防署海洋巡防總局第一海巡隊登船檢查而當場查獲。
二、案經行政院海岸巡防署海洋巡防總局第一海巡隊報請臺灣基隆地方法院檢察署檢
    察官偵查起訴。
    理  由
一、訊據上訴人即甲○○否認有使大陸地區人民非法進入臺灣地區之犯行，辯稱：伊
    並不知出海係搭載大陸人民非法進入台灣，渠等上船時，伊正在睡覺，待發現時
    渠等已在甲板上，並未協助大陸人士上船云云。惟查：
    (一)右揭事實，業據共同被告陳金隆於警訊、偵訊及原審供認綦詳，核與證人即大
      陸地區人民王訓軍、黃果蘭、陳夏淋、林春燕、蔣友玲、林曉清、汪惠珍、龔
      碧釵於警訊、偵查中證述屬實，證人王訓軍更明確指證稱：「．．把我們接上
      台灣船的有二個台灣人，他們二人都把我們接到船上去，我們在密艙裡，有時
      也會出來透氣。」；證人龔碧釵證稱：「台灣船上有二個人把我們接到船上，
      上船後就到密艙。」；證人黃果蘭證稱：「台灣船上有二個男的把我們接上台
      灣船。」；證人蔣友玲證稱：「台灣船上有二個男生把我們接上船。」；證人
      陳夏淋證稱：「台灣船上有二個男子接我們上船。」；證人汪惠珍證稱：「坐
      台灣船時有二個台灣人把我們接上船。」等語（詳偵查卷第八十二頁背面至八
      十五頁背面），被告亦自承當時船上只有被告陳金隆及伊二人，堪認被告陳金
      隆使大陸地區人民非法進入臺灣地區之犯行與被告及綽號「大頭」之男子間，
      有犯意聯絡及行為分擔。
    (二)並有被告與同案被告陳金隆漁船船員手冊、「釋宏號」漁船之報關出港表、臨
      檢紀錄表及查獲照片附卷可稽（偵查卷第三十一頁至第三十六頁），被告與同
      案被告陳金隆係於同年月十三日晚間七時三十分許，共同駕駛「釋宏號」漁船
      至北緯二十五度十八分、東經一百二十一度四十三分即彭佳嶼與台灣本島間，
      為警查獲，亦據證人即警員林志遠、呂連忠於偵查中證述明確（偵查卷第六十
      六頁、第六十七頁），並有原審辦理刑案電話查詢登記表在卷可憑（原審卷第
      十頁），而該地點屬領海基線向陸一側之「內水」水域（「內水」為介於「領
      海」與陸地間之水域），亦有內政部九十一年八月二十一日台內地字第０九一
      ００六三九九九號函附卷可參（原審卷第二十頁）。
    綜上所述，本件事證明確，被告所辯為卸責之詞，不足採信，其犯行堪以認定。
二、查被告與同案被告陳金隆共同將大陸機帆船所載運之大陸地區人民王訓軍等八人
    ，接駁運送至查獲地點，核被告所為，係違反臺灣地區與大陸地區人民關係條例
    第十五條第一款之不得使大陸地區人民非法進入臺灣地區之規定，而犯同條例第
    七十九條第一項之罪。被告與同案被告陳金隆、綽號「大頭」之男子間，有犯意
    聯絡與行為分擔，為共同正犯。
三、原審以被告罪證明確，依臺灣地區與大陸地區人民關係條例第十五條第一款、第
    七十九條第一項，刑法第十一條前段、第二十八條、第四十一條第一項規定，並
    於審酌被告為貪圖厚利，使八名大陸地區人民非法進入臺灣地區，影響社會秩序
    非輕，犯後否認犯行，並認為公訴人請求將被告量處有期徒刑六月，刑度過重等
    一切情狀，量處有期徒刑四月，並諭知易科罰金之折算標準。經核原判決認事用
    法，並無不合，量刑亦屬妥適，被告上訴猶執前詞否認犯行，指摘原判決不當，
    請求撤銷改判云云，為無理由，應予駁回。
據上論斷，應依刑事訴訟法第三百六十八條，判決如主文。
本案經檢察官呂光華到庭執行職務。
中      華      民      國    九十二    年      一      月      三      日
                              臺灣高等法院刑事第二十四庭
                                  審判長法  官  陳  貽  男
                                        法  官  王  炳  梁
                                        法  官  李  世  貴
右正本證明與原本無異。
如不服本判決應於收受送達後十日內向本院提出上訴書狀，其未敘述上訴之理由者並
得於提起上訴後十日內向本院補提理由書（均須按他造當事人之人數附繕本）。
                                        書記官  魏  汝  萍
中      華      民      國    九十二    年      一      月      三      日
附錄：本判決論罪科刑法條全文
臺灣地區與大陸地區人民關係條例第十五條
  左列行為不得為之：
    一  使大陸地區人民非法進入臺灣地區。
    二  招攬臺灣地區人民未經許可使之進入大陸地區。
    三  使大陸地區人民在臺灣地區從事未經許可或與許可目的不符之活動。
    四  僱用或留用大陸地區人民在臺灣地區從事未經許可或與許可範圍不符之工作
        。
    五  居間介紹他人為前款之行為。
臺灣地區與大陸地區人民關係條例第七十九條
  違反第十五條第一款規定者，處五年以下有期徒刑、拘役或科或併科新台幣五十萬
  元以下罰金。
  以犯前項之罪為常業者，處一年以上七年以下有期徒刑，得併科新台幣一百萬元以
  下罰金。
  第一項之未遂犯罰之。


司法院資訊處製作；財團法人民間司法改革基金會備份。
